臺灣臺南地方法院刑事判決
110年度金訴字第185號
公  訴  人  臺灣臺南地方檢察署檢察官
被      告  周靜梓



上列被告因違反洗錢防制法等案件，經檢察官提起公訴（110年
度偵字第6773號），被告於本院行準備程序時，為有罪之陳述，
經本院裁定以簡式審判程序審理後，判決如下：
    主  文
周靜梓幫助犯洗錢罪，處有期徒刑貳月，併科罰金新臺幣壹萬元
，罰金如易服勞役，以新臺幣壹仟元折算壹日。
    事  實
一、周靜梓可預見將金融帳戶提款卡及密碼交付他人使用，恐為
    不法者充作詐騙被害人匯入款項之犯罪工具，並藉以逃避追
    查，竟仍基於縱有人利用其交付之帳戶作為實施詐欺取財犯
    行之犯罪工具以掩飾或隱匿詐欺犯罪所得，亦不違背其本意
    之幫助洗錢及幫助詐欺取財犯意，於民國109年9月7日前之
    某日，在不詳地點，將其所申設之日盛商業銀行帳號000-00
    000000000000號帳戶（下稱日盛銀行帳戶）之提款卡（含密
    碼），交予真實姓名年籍不詳之人使用，而容任他人使用其
    帳戶遂行犯罪。嗣由真實姓名年籍不詳之人所組成之詐欺集
    團成員輾轉取得上開帳戶資料後，即共同意圖為自己不法之
    所有，基於詐欺取財及洗錢之犯意聯絡，由詐騙集團成員於
    109年9月7日致電朱家賢，佯稱：網路購物訂購錯誤，需依
    指示操作取消云云，致朱家賢因而陷於錯誤，依指示於同日
    晚上10時41分許，以網路轉帳匯款方式，轉帳新臺幣（下同
    ）99987元至上開日盛銀行帳戶，而掩飾詐欺犯罪所得之去
    向，且該款項旋遭提領一空。嗣朱家賢發覺受騙而報警處理
    ，始循線查悉上情。
二、案經朱家賢告訴暨臺南市政府警察局第一分局報請臺灣臺南
    地方檢察署檢察官偵查起訴。
    理  由
一、本件被告周靜梓所犯為死刑、無期徒刑、最輕本刑為3 年以
    上有期徒刑以外之罪，亦非屬高等法院管轄之第一審案件，
    其於準備程序進行中，先就被訴事實為有罪之陳述，經法官
    告知簡式審判程序之旨，並聽取公訴檢察官之意見後，依刑
    事訴訟法第273條之1第1項、第273條之2 等規定，裁定進行
    簡式審判程序，且不受同法第159條第1項、第161條之2、第
    161條之3、第163條之1及第164條至第170條所規定證據能力
    認定及調查方式之限制，合先敘明。
二、上揭犯罪事實業據被告於本院審理時為認罪之表示（參見本
    院卷第81頁、第88頁），並經證人即告訴人於警詢時指訴綦
    詳，並有被告之日盛銀行帳戶存款交易明細、告訴人提出之
    網路轉帳交易翻拍資料、屏東縣政府警察局潮州分局中山路
    出所受理各類案件紀錄表、屏東縣政府警察局潮州分局中山
    路陳報單 、出所受理刑事案件報案三聯單、受理詐騙帳戶
    通報警示簡便格式表、內政部警政署反詐騙諮詢專線紀錄表
    、受理詐騙帳戶通報警示簡便格式表。依此，被告於本院審
    理時之自白與事實相符，應堪採信。
三、「本法所稱洗錢，指下列行為：…二、掩飾或隱匿特定犯罪 
    所得之本質、來源、去向、所在、所有權、處分權或其他權
     益者。…」「本法所稱特定犯罪，指下列各款之罪：二、刑
     法…第三百三十九條…」、「本法所稱特定犯罪所得，指犯 
    第三條所列之特定犯罪而取得或變得之財物或財產上利益及
     其孳息。前項特定犯罪所得之認定，不以其所犯特定犯罪
    經 有罪判決為必要。」洗錢防制法第2條第2款、第3條第2 
    款、第4條第1項、第2項定有明文。本件告訴人朱家賢遭詐
    欺集團以上開方式詐騙，屬刑法詐欺取財犯罪，合於洗錢防
    制法第3條第2款所稱之特定犯罪，其等匯入被告本案帳戶之
    金額，即屬詐欺犯罪所得，雖實際實施詐騙之人尚未經查獲
    ，然依同法第4條第2項之規定，犯罪所得之認定，不以實際
    實施犯罪之人經判決有罪為必要，本件屬詐欺犯罪既已為告
    訴人朱家賢證述明確，並有上開證據資料可以佐證，復為被
    告所承認，本件帳戶內之告訴人朱家賢之匯款，當屬洗錢防
    制法所稱犯罪所得。
四、刑法第30條之幫助犯，係以行為人主觀上有幫助故意，客觀
    上有幫助行為，即對於犯罪與正犯有共同認識，而以幫助意
    思，對於正犯資以助力，但未參與實行犯罪之行為者而言。
    幫助犯之故意，除需有認識其行為足以幫助他人實現故意不
    法構成要件之「幫助故意」外，尚需具備幫助他人實現該特
    定不法構成要件之「幫助既遂故意」，惟行為人只要概略認
    識該特定犯罪之不法內涵即可，無庸過於瞭解正犯行為之細
    節或具體內容。此即學理上所謂幫助犯之「雙重故意」。金
    融帳戶乃個人理財工具，依我國現狀，申設金融帳戶並無任
    何特殊限制，且可於不同之金融機構申請多數帳戶使用，是
    依一般人之社會通念，若見他人不以自己名義申請帳戶，反
    而收購或借用別人之金融帳戶以供使用，並要求提供提款卡
    及告知密碼，則提供金融帳戶者主觀上如認識該帳戶可能作
    為對方收受、提領特定犯罪所得使用，對方提領後會產生遮
    斷金流以逃避國家追訴、處罰之效果，仍基於幫助之犯意，
    而提供該帳戶之提款卡及密碼，以利洗錢實行，仍可成立一
    般洗錢罪之幫助犯（最高法院大法庭108年度台上大字第310
    1號刑事裁定意旨參照）。本件被告將帳戶提款卡及密碼一
    併交付，則被告主觀上有將本案帳戶交由他人入款、領款使
    用之認知，即屬明確。則在其已有幫助詐欺之不確定故意情
    況下，又於主觀上知悉本案帳戶後續資金流向，有無法追索
    之可能性，則其對於本案帳戶內資金如經他人提領後，將會
    產生遮斷金流以逃避國家追訴、處罰之效果，主觀上亦有認
    識，且縱有如此結果發生，亦不違背其本意，仍為本案提供
    提款卡及密碼之行為，屬於幫助一般洗錢行為，亦堪認定。
    綜上，本件事證已經明確，應依法論罪科刑。　　
五、論罪科刑　　
  ㈠核被告所為，係犯刑法第30條第1項、第339條第1項之幫助詐
    欺取財罪，及刑法第30條第1項、洗錢防制法第2條第2款、
    第14條第1項之幫助洗錢罪。被告以單一行為，幫助詐欺告
    訴人朱家賢，及幫助掩飾、隱匿如事實欄所示犯罪所得之去
    向及所在，為想像競合犯，應依刑法第55條前段規定，從一
    重之幫助洗錢罪論處。
  ㈡被告於本案中所為係幫助犯，犯罪情節較正犯輕微，爰依刑
    法第30條第2項規定，減輕其刑。另被告於偵查及本院審理
    時，均自白犯罪，應依洗錢防制法第16條第2項之規定減輕
    其刑，並遞減其刑。
  ㈢審酌我國詐欺集團透過電話進行詐欺事件頻傳，偵查機關因
    人頭帳戶氾濫，導致查緝不易，受害人則求償無門，成為社
    會治安之負擔。相關權責機關透過各種方式極力呼籲及提醒
    ，勿將個人之存摺、提款卡等理財工具交與他人，以防遭詐
    騙集團利用。被告對於重要之個人金融交易工具未正視交付
    他人可能導致之嚴重後果，而將帳戶之金融卡及密碼交付他
    人，容任他人以該帳戶作為犯罪之工具，本件並造成告訴人
    朱家賢受有如事實欄所示之經濟損失，實有不該。惟斟酌其
    於犯罪後在本院審理時坦承犯行之態度，另斟酌被告大學肄
    業，未婚、在外獨居，擔任通訊業務員等一切情狀，量處如
    主文所示之刑，並諭知罰金如易服勞役之折算標準。本件並
    無據足認被告於本件犯行有犯罪所得，爰不為沒收之諭知，
    併予敘明。
據上論結，應依刑事訴訟法第273條之1第1項、第299條第1項前
段，洗錢防制法第14條第1項、第16條第2項、刑法第11條、第30
條第1項前段、第2項、第339條第1項、第55條前段、第42條第3
項前段，刑法施行法第1條之1第1項，判決如主文。
本案經檢察官盧駿道到庭執行職務。
中　　華　　民　　國　　110 　年　　8 　　月　　13　　日
　　　　　　　　刑事第十三庭  法  官  陳振謙
以上正本證明與原本無異。
如不服本判決應於收受本判決後20日內向本院提出上訴書狀，並
應敘述具體理由。其未敘述上訴理由者，應於上訴期間屆滿後20
日內向本院補提理由書狀（均須按他造當事人之人數附繕本）「
切勿逕送上級法院」。 
　　　　　　　　　　　　　　　書記官  黃敏純
中　　華　　民　　國　　110 　年　　8 　　月　　13　　日
附錄本案論罪科刑法條全文：
洗錢防制法第14條第1項
有第二條各款所列洗錢行為者，處7年以下有期徒刑，併科新臺
幣5百萬元以下罰金。
中華民國刑法第339條第1項
意圖為自己或第三人不法之所有，以詐術使人將本人或第三人之
物交付者，處5年以下有期徒刑、拘役或科或併科50萬元以下罰
金。